【裁判字號】    90,上訴,1879
【裁判日期】    900713
【裁判案由】    違反槍砲彈藥刀械管制條例
【裁判全文】
臺灣高等法院刑事判決                            九十年度上訴字第一八七九號
    上  訴  人  臺灣臺北地方法院檢察署檢察官
    被      告  甲○○
右上訴人因被告違反槍砲彈藥刀械管制條例案件，不服臺灣臺北地方法院八十九年度
訴字第一四０八號，中華民國九十年三月十六日第一審判決（起訴案號：臺灣臺北地
方法院檢察署八十九年度偵字第一五二七四號），提起上訴，本院判決如左：
    主  文
上訴駁回。
    理  由
壹、公訴要旨
一、公訴事實：
    台北市政府警察局刑事警察大隊警員於八十九年八月一日下午五時四十分許，在
    台北市○○○路一四五巷二三弄二號被告甲○○住處，查獲被告所有疑似彈殼六
    顆。
二、起訴法條：槍砲彈藥刀械管制條例第十三條第四項持有彈藥主要組成零件罪。
三、公訴證據：
    (一)查獲疑似彈殼六顆。
    (二)疑似彈殼六顆，經內政部警政署刑事警察局鑑驗結果，其中五顆係具彈殼外形
      之實心金屬物，有該局八十九年八月十四日刑鑑字第一一三六六五號鑑驗通知
      書，附卷可稽。
貳、上訴意旨：
    查獲被告持有之彈殼五顆經鑑驗結果，係具彈殼外形之實心金屬物，已足認定係
    彈藥之零件無誤，原審以上開彈殼目前無法組裝成具殺傷力之子彈為由，判決無
    罪，實似是而非。蓋子彈有無殺傷力，並非僅以彈殼為據，仍須取決於其他成分
    及零件。上開彈殼既經鑑定為實心金屬物，即有可能經製造成為具殺傷力之子彈
    。故被告持有上開彈殼，應成立槍砲彈藥刀械管制條例第十三條第四項之持有彈
    藥主要組成零件罪，原審判決無罪，實有未合等語。
參、本院之判斷
一、按犯罪事實應依證據認定之，無證據不得推定其犯罪事實；又不能證明被告犯罪
    者，應諭知無罪之判決，刑事訴訟法第一百五十四條、第三百零一條第一項，分
    別定有明文。次按未經許可，持有、寄藏或意圖販賣而陳列槍砲、彈藥主要組成
    零件者，處六月以上五年以下有期徒刑，併科新台幣三百萬元以下罰金，槍砲彈
    藥刀械管制條例第十三條第四項，固定有明文。惟同條例第四條第三項復規定，
    槍砲、彈藥主要組成零件種類，由中央主管機關公告之。可知，並非所有槍砲、
    彈藥之組成零件，均列入同條例規範，仍須合於中央主管機關公告之槍砲、彈藥
    主要組成零件種類方是。槍砲、彈藥、刀械之中央主管機關內政部以八十六年十
    一月二十四日內警字第八六七０六八三號公告各類槍砲、彈藥主要組成零件種
    類，並未包括子彈之主要組成零件種類，有該公告可資參照。內政部警政署刑事
    警察局八十七年十一月三十日刑鑑字第八九六三四號函亦指明上開內政部公告
    所指「炸彈類」並不包括「子彈」，又各式槍枝使用之子彈，並不適用槍砲彈藥
    刀械管制條例第十三條所謂之彈藥主要組成零件，有該函件影本在卷可稽（見原
    審卷第一二四至一二六頁）。是以持有子彈之主要組成零件，並不構成同條例第
    十三條第四項之持有彈藥主要組成零件罪。
二、經查，扣案之彈殼六顆經台北市政府警察局刑事警察大隊送內政部警政署刑事警
    察局鑑驗結果，其中五顆係具彈殼外形之實心金屬物，另一顆則係玩具手槍用（
    欠缺底火連桿）之金屬彈殼，有該局八十九年八月十四日刑鑑字第一一三六六五
    號鑑驗通知書影本一紙在卷可按（見偵查卷第八二頁）。原審為求慎重，再函請
    同警察局鑑定上開彈殼可否經由組裝成為具有殺傷力之子彈，據覆其中五顆係具
    子彈外形（欠缺彈頭）之實心金屬物，目前無法組裝成具殺傷力之子彈。其中一
    顆係玩具手槍用之金屬彈殼，欠缺底火連桿，惟因組裝材料（如底火連桿、底火
    、火藥及彈頭）及技術等，無法臆測組裝者是否可將之組裝成具殺傷力之子彈，
    有該局八十九年十月二十七日刑鑑字第一六五七二九號函附卷可稽（見原審卷
    第五六頁）。則扣案之彈殼經鑑定結果，確係具子彈外形之實心金屬物或玩具手
    槍之子彈金屬彈殼無訛，則依上開說明，自不屬槍砲彈藥刀械管制條例第四條第
    二項規定之管制槍砲、彈藥主要組成零件，即與同條例第十三條第四項之犯罪構
    成要件有間，無由論以該罪。縱扣案子彈經過適當加工，可能組裝成具殺傷力之
    子彈，亦不生影響。
三、是以，公訴意旨所舉證據，及上訴意旨所指，均不足以證明被告犯有槍砲彈藥刀
    械管制條例第十三條第四項之罪。此外，本院亦查無其他積極證據足資證明被告
    有公訴人所指犯行，不能證明被告犯罪，依首揭說明，即應諭知無罪之判決。原
    審以不能證明被告犯罪，諭知無罪之判決，即無不合。公訴人上訴意旨，仍執前
    詞，指摘原判決不當，提起上訴，為無理由，應予駁回。
肆、適用之法律
    刑事訴訟法第三百六十八條。
本案經檢察官楊楚猛到庭執行職務。
中      華民      國      九十      年      七      月    十三    日
                              臺灣高等法院刑事第二十庭
                                  審判長法  官  葉  麗  霞
                                        法  官  林  勤  綱
                                        法  官  李  錦  樑
右正本證明與原本無異。
如不服本判決應於收受送達後十日內向本院提出上訴書狀，其未敘述上訴之理由者並
得於提起上訴後十日內向本院補提理由書（均須按他造當事人之人數附繕本）。
                                        書記官  郭  台  發
中      華      民      國      九十      年      七      月    十六    日


司法院資訊處製作；財團法人民間司法改革基金會備份。
